臺灣基隆地方法院民事判決　　　　　　　　　　　　　九十一年度訴字第四０九號
　　原　　　告　丙○○
　　法定代理人　甲○○
　　被　　　告　乙○○
右當事人間請求損害賠償事件，原告提起刑事附帶民事訴訟，經本院刑事庭移送前來
，本院判決如左：
    主　　　文
被告應給付原告新台幣柒拾壹萬壹仟陸佰零伍元，及自民國九十一年三月十三日起至
清償日止，按週年利率百分之五計算之利息。
訴訟費用由被告負擔。
本判決於原告以新台幣貳拾肆萬元為被告供擔保後，得為假執行。
    事　　　實
甲、原告方面
一、聲明：如主文第一項所示，並陳明願供擔保，請准宣告假執行。
二、陳述：
（一）被告乙○○明知服用酒類後駕車易生危險，仍於酒後駕駛車號六Ｇ─九四四七
      號自小客車，沿基隆市○○路往東明路方向行駛，於民國九十一年一月三日凌
      晨三時二十分許，途經基隆市○○路與劉銘傳路口時，應注意、能注意而不注
      意車前狀況且以時速八、九十公里嚴重超速行駛於市區道路，以致撞擊當時在
      該處欲由仁一路左轉劉銘傳路由原告丙○○所騎乘車號ＷＫＯ─０一七號輕型
      機車，造成原告所有之機車毀損，使原告受有左手腕翻裂傷併伸肌腱七條斷裂
      受損及軟組織缺損、左股骨頸開放性骨折、左脛骨開放性骨折、顏面多處磨擦
      傷等傷害，並因而造成原告因支出醫療費、喪失或減少勞動力、增加生活上之
      需要及精神受創等損害，被告之刑事部分業經臺灣基隆地方法院九十一年度基
      交簡字第一一一號刑事判決在案。
（二）按故意或過失不法侵害他人之權利者，應負損害賠償責任。民法第一百八十四
      條第一項前段定有明文。次按不法侵害他人之身體或健康者，對於被害人因此
      喪失或減少勞 動能力或增加生活上需要時，應負損害賠償責任。又不法侵害他
      人之身體健康者，被害人雖非財產上之損害，亦得請求賠償相當之金額。同法
      第一百九十三、第一百九十四條亦定有明文。是被告前揭駕車使原告受傷及車
      輛毀損之行為，依上開規定自應負賠償之責，爰依侵權行為之法則請求被告負
      損害賠償責任。
（三）原告受傷後受有下列損害：
  １、車輛毀損：新台幣（下同）二萬一千四百元。
  ２、醫療費：三萬七千三百三十五元。
  ３、看護費：四萬二千元。
  ４、計程車資：三萬八千七百二十元。
  ５、住院二十一天及三個月無法工作之勞動力喪失：原告車禍前受僱於茶行，每月
      薪水有二萬一千元，則三個月又二十一天共計損失七萬七千七百元。
  ６、勞動力減損：五百九十五萬三千四百九十三元。
  ７、精神損害之慰撫金：五十萬元。
  ８、以上合計共六百六十七萬零七百八十八元之損害，原告經斟酌自己之過失比例
      及兩造之經濟能力，僅請求七十一萬一千六百零五元。
三、證據：提出交通事故證明書、照片四張、估價單一張、收據影本三十八張、診斷
    證明書五張（以上均影本）及就醫證明書為證。
乙、被告方面
一、聲明：駁回原告之訴。
二、陳述：被告自己雖有過錯，也很想賠償，但原告請求之金額非被告所能負擔，且
    原告亦有喝酒，對造成本件車禍也有過失。
丙、本院依職權函請臺灣省基宜區車輛行車事故鑑定委員會提出本件車禍之鑑定報告
    書。
    理　　　由
一、本件原告請求之聲明原包括車輛毀損部分，但因過失毀損本不在刑法處罰之列，
    其於附帶民事訴訟中請求車輛毀損部分與刑事訴訟法第四百八十七條第一項之規
    定不合，惟此部分經原告於本院言詞辯論終結前為訴之追加，且與原請求之基礎
    事實同一，依民事訴訟法第二百五十五條第一項第二款規定，自應准許。
二、本件原告主張被告於上述時地因酒後駕車過失致生本件車禍，使原告身體受傷、
    車輛毀損，被告並因酒後駕車及過失傷害案件經刑事判決有罪等事實，業據其提
    出交通事故證明書、診斷證明書、照片為證，復有臺灣基隆地方法院檢察署檢察
    官九十一年度偵字第一六八號聲請簡易判決處刑書及臺灣基隆地方法院九十一年
    度基交簡字第一一一號刑事簡易判決書附卷足稽，且為被告所不爭執，堪認原告
    此部分之主張為真實。
二、按因故意或過失不法侵害他人之權利者，負損害賠償責任；又不法侵害他人之身
    體或健康者，對於被害人因此喪失或減少勞動能力，或增加生活上之需要時，應
    負損害賠償責任；另不法侵害他人之身體、健康、名譽或自由者，被害人雖非財
    產上之損害，亦得請求賠償相當之金額。民法第一百八十四條第一項、第一百九
    十三條第一項、第一百九十五條第一項分別定有明文。查原告因被告過失不法之
    侵害行為致身體受有傷害及機車毀損，業經認定，已如前述，且其所受損害與被
    告之侵權行為間具有相當之因果關係，依上開說明，自應對原告因而所受之損害
    ，負損害賠償責任，茲審酌原告主張所受之損害如下：
（一）財產上所受損害部分
  １、車輛毀損部分：原告支出之車輛修理費為二萬一千四百元，此有原告提出之估
      價單一張為證。
  ２、醫療費用部分：原告已支出醫療費用三萬七千三百三十五元，有原告提出之醫
      院收據三十八張為證。
  ３、就診交通費用部分：原告受傷期間，自九十年一月四日至九月四日，由住處至
      基隆市○○路二二二號之長庚紀念醫院復健共一百三十七次，有長庚紀念醫院
      就醫證明書可證，原告主張一百七十六次之復健與證明書不符，並不足採，惟
      原告主張每次來回之計程車資為二百二十元，堪稱合理，總計原告受有三萬零
      一百四十元（220×137=30140）就診交通費用之損害。
  ４、看護費部分：原告因本件車禍受傷住院時間為自九十一年一月三日至同月二十
      三日止，共計二十一天，此有長庚紀念醫院九十一年一月二十三日之診斷證明
      書可證，此二十一天期間，均由其家人輪流全日看護。按因親屬或配偶受傷，
      而由親屬或配偶代為照顧被害人之起居，固係出於親情，但親屬間看護所付出
      之勞力，並非不能評價為金錢，只因兩者身分關係密切而免除支付義務，此種
      親屬基於身分關係之恩惠，自不能加惠於加害人，故應衡量及比照雇用職業看
      護情形，認被害人受有相當於親屬看護費之損害，於必要限度內，得向加害人
      請求賠償。原告因被告侵權行為，受有左手腕翻裂傷併伸肌腱七條斷裂受損及
      軟組織缺損、左股骨頸開放性骨折、左脛骨開放性骨折、顏面多處磨擦等傷害
      ，需進行手術且行動不便，應認有看護必要，原告主張以每日二千元計算，應
      屬相當，合計原告受有四萬二千元（21×2000=42000）看護費用之損害。
  ５、喪失或減少勞動能力部分：原告主張其受傷前係受僱於茶行，平均每月收入為
      二萬一千元，惟無法提出在職證明書及所得稅扣繳憑單為證，是原告關於月薪
      二萬一千元之主張尚屬不能證明，惟按當事人已證明受有損害而不能證明其數
      額或證明顯有重大困難者，法院應審酌一切情況，依所得心證定其數額，民事
      訴訟法第二百二十二條第二項定有明文，最高法院十八年度上字第二七四六號
      判例意旨亦可資參照，經查原告確實受有喪失或減少勞動能力之損害，就其月
      薪部分雖不能證明其確切數額，本院認為以勞工每月基本工資一萬五千八百四
      十元計之，應屬合理，茲計算原告喪失或減少勞動能力之損害如下：
（１）喪失勞動能力部分：原告於本件侵權行為發生後，於九十一年一月三日至同月
      二十三日住院治療，且三個月內均無法工作，有長庚紀念醫院九十一年一月二
      十三日之診斷證明書一紙附卷可證，此三個月又二十一天期間應認原告之勞動
      能力全部喪失，其損害為五萬八千二百五十元（15840×21/31+15840×
      3=58250 ）（元以下四捨五入，下同）。
（２）減少勞動能力部分：查原告因被告之侵權行為，受有左手腕翻裂傷併伸肌腱七
      條斷裂受損及軟組織缺損，即使手術後，仍僅能伸展九十度，彎曲則為零度，
      預期日後仍無法回復，此有長庚紀念醫院九十一年九月三十日之診斷證明書可
      證，足認原告勞動能力已有減少。經本院審酌其左手腕無法彎曲之受傷情形，
      相當於勞工保險殘廢給付標準表第八十四項殘廢等級第九級之「一上肢三大關
      節中，有一大關節喪失機能者」，為第九等級之殘障，倉卒主人勞工保險條例
      第五十三條附表所載之殘廢等級喪失或勞動能比率表，其喪失能力程度為百分
      之五十三．八三，故原告主張減少勞動能力之比例為百分之三十，應為可採。
      原告於七十二年一月十四日出生，再扣除前述完全喪失勞動能力之期間，自九
      十一年四月二十三日算至可退休年齡六十歲（勞動基準法第五十四條第一項第
      一款參照），原告共喪失四十點七三年之勞動能力，原告主張自十九歲算至六
      十五歲退休年齡，共喪失四十六年之勞動能力，尚非可採。則以霍夫曼計算法
      扣除年息百分之五之中間利息後，原告得一次請求之損害額為一百二十七萬二
      千一百六十四元。（15840×12×0.3×22.0000000=0000000）。
（３）原告喪失及減少勞動能力損害合計一百三十三萬零四百十四元（
      58250+0000000=0000000）。
（二）非財產上所受損害部分：本院審酌原告因本件侵權行為，受有前述重大傷害，
      業經認定，已如前述，且自受傷起共住院治療二十一天，經治療後，傷勢仍然
      嚴重，甚至左手腕關節永遠不能恢復，其生理及心理自受甚大痛苦，並參以原
      告年紀輕輕即受有此等重大傷害，對其未來人生就業、婚姻均足造成重大影響
      ，再斟酌被告之經濟能力不佳等情，應認原告主張受有五十萬元之非財產上損
      害，尚屬合理。
（三）綜上所述，原告因被告故意侵權行為受有身體傷害及機車毀損，所受損害共計
      一百九十七萬五千一百九十二元。
三、復按損害之發生或擴大，被害人與有過失者，法院得減輕賠償金額，或免除之；
    民法第二百十七條第一項定有明文。查本件車禍之發生，除被告酒醉駕車並嚴重
    超速為肇事原因外，原告酒後駕車且行經行車管制號誌岔路提前左轉彎，未停讓
    迎面直行被告車輛先行亦為肇事原因，此有台灣省基宜區車輛行車事故鑑定委員
    會基宜鑑字第九一０五八五號鑑定意見書附卷可稽。是被告抗辯本件車禍損害之
    發生，原告亦與有過失，即非無據，可堪採信。本院審酌車禍發生之經過情形，
    認應由被告負百分之五十之過失責任，原告則自負百分之五十之過失責任，原告
    所受損害額中得請求賠償之金額亦應按比例計算，始稱公允。則依前揭說明，原
    告所受損害額共計一百九十七萬五千一百九十二元，依過失比例計算，原告得請
    求之金額為九十八萬七千五百九十六元，惟原告僅請求七十一萬一千六百零五元
    及自起訴狀繕本送達之翌日起至清償日止，按週年利率百分之五計算之法定遲延
    利息，低於原所得請求之金額，為有理由，應予准許。被告雖以其無支付能力為
    拒絕給付之抗辯，惟查有無資力償還，乃執行問題，不得據為不負履行義務之抗
    辯（最高法院十九年度上字第一七三三號判例參照），被告此部分之抗辯，自不
    足採。
四、本件原告陳明願供擔保以代釋明，聲請宣告假執行，核無不當，爰酌定相當擔保
    金額而准許之。
五、據上論結，本件原告之訴為有理由，依民事訴訟法第七十八條、第三百九十條第
    二項，判決如主文。
中　　　華　　　民　　　國　　九十一　　年　　 十一 　　月　　　四　　　日
~B臺灣基隆地方法院民事庭
~B法    官　蔡聰明
右為正本係照原本作成
如對本判決上訴，須於判決送達後廿日內向本院提出上訴狀
中　　　華　　　民　　　國　　九十一　　年　　 十一　　 月　　　四　　　日
~B法院書記官　韓經綸
